【裁判字號】    90,訴,926
【裁判日期】    901022
【裁判案由】    殺人未遂
【裁判全文】
臺灣板橋地方法院刑事判決                            九十年度訴字第九二六號
    公  訴  人  臺灣板橋地方法院檢察署檢察官
    被      告  丙○○
    指定辯護人  甲○
右列被告因殺人未遂案件，經檢察官提起公訴（八十九年度偵字第二○六○○號），
甲○判決如左：
    主  文
丙○○無罪。
    理  由
一、公訴意旨略稱：被告丙○○因丁○○以三字經辱罵其父而懷恨在心，而於民國八
    十九年五月三十日凌晨一時許，夥同姓名年籍不詳之三名成年男子，共同至臺北
    縣新莊市○○路三四七號附近之某撞球場辦公室內找丁○○理論，因丁○○不願
    離開該辦公室，被告即隨身拿起辦公室冰箱上之蕃茄醬玻璃瓶，猛力朝丁○○頭
    部敲擊，待玻璃瓶破裂後，又以破裂之玻璃瓶往丁○○胸口心臟部分猛刺，待丁○○不支倒地後，同夥之三名不詳男子，仍以腳踹丁○○後始行離去，造成丁○○前胸口二處裂傷，經及時送醫縫合，始倖免於死，因認被告涉有刑法第二百七
    十一條第二項、第一項之殺人未遂之罪嫌。
二、按犯罪事實應依證據認定之，無證據不得推定其犯罪事實；又不能證明被告犯罪
    者，應諭知無罪之判決，刑事訴訟法第一百五十四條、第三百零一條第一項分別
    定有明文。又認定不利被告之事實，須依積極證據，苟積極證據不足為不利於被
    告事實之認定時，即應為有利於被告之認定，更不必為何有利之證據，最高法院
    三十年上字第八一六號判決意旨亦可參照。
三、本件公訴人所以認被告涉有殺人未遂之罪嫌，無非係以被告自白供稱持蕃茄醬玻
    璃瓶刺傷告訴人丁○○，及新泰綜合醫院診斷證明書並該署法醫師之驗傷論斷書
    各一紙、告訴人胸口受傷部位傷痕照片二幀為據，因認頭部及胸部心臟部位乃人
    類生命中樞所在，而被告攻擊告訴人之部位均在頭、胸部，且告訴人胸口心臟部
    位所受傷害又極為嚴重，顯見被告用力甚猛，而有致告訴人於死之不確定故意甚
    明。訊據被告固不否認持蕃茄醬玻璃瓶刺傷告訴人，惟堅決否認有何殺人之故意
    ，辯稱伊因聽聞告訴人辱罵其父，始前往理論，並與告訴人打架拉扯過程中，隨
    手拿起辦公室冰箱上掉落之蕃茄醬玻璃瓶刺傷告訴人，伊並無致告訴人於死地之
    殺人故意。
四、按刑法上殺人未遂與傷害罪之區別，本視加害人有無戕害他人生命之故意為斷，
    而判斷行為人主觀上是否有殺人故意，除應斟酌其使用兇器之種類、攻擊之部位
    、行為時之犯意態樣外，尚應深入觀察行為人與被害人關係、行為起因及當時所
    受刺激、下手力量之輕重，被害人受傷情形及行為人事後態度等各項因素綜合研
    析，尚不得專以受傷處所是否為致命部位及受傷程度多寡即據為區別之絕對標準
    （最高法院十九年上字第七一八號判決意旨參照）。查本件被告與告訴人本非熟
    識，係因被告之父劉遠隆前往上址乙○○所經營撞球場賭玩牌九時，因押注金額
    發生爭議而生口角，被告事後經他人轉知後始前往理論之事實，已據被告所供稱
    在卷，且據被告之父劉遠隆到庭證稱屬實，而告訴人復不否認有因押注金額而生
    爭議之情事，足認被告與告訴人並無深仇大恨，僅係因告訴人偶一口出穢言辱及
    其父，被告事後聽聞前往理論，既未攜帶刀械武器，已難認有必致告訴人於死之
    動機及決意。而告訴人復到庭供稱：「那天我是打完球到辦公室找乙○○泡茶聊
    天，被告就帶人進來叫我跟他出去，我不知道為什麼要叫我出去，當時被告用手
    拉住我手臂，另有壹個人拿球桿，並沒有打我，結果被乙○○攔下，之後我們在
    門口拉扯共有二個人在拉我，在拉扯當中，我發覺頭上被蕃茄醬打到，胸口被刺
    了一下，但我沒有看到是誰刺我的，我因為蕃茄醬遮住我眼睛，所以我沒有看到
    是誰刺我，被刺之後，在外面的人就進來踢我肚子一腳，後來乙○○就送我去醫
    院，被告他們四人就離開。」等語（見甲○九十年八月六日訊問筆錄），足見本
    件被告本係欲邀告訴人外出理論談判，因為告訴人所拒，雙方因而在門口發生拉
    扯，而在拉扯過程中，告訴人始遭被告以蕃茄醬玻璃瓶攻擊刺傷，亦足見告訴人
    所受傷害係在雙方拉扯之一時混亂過程中所生，而非被告預謀設定之謀害行為態
    樣。而告訴人胸口受有玻璃瓶刺傷，固有新泰綜合醫院診斷證明書並法醫師之驗
    傷論斷書各一紙及告訴人胸口受傷部位傷痕照片二幀為據，但依該傷痕照片所示
    ，該胸口傷痕雖為二處，但係呈同一玻璃瓶圓弧狀深淺不一傷痕，且僅部分割傷
    皮膚，並非完全插入皮下，應係一次刺傷所致，核與告訴人上開所稱被告僅刺其
    一下情節相符，而告訴人復供稱「（所受刺傷）當天去縫合後就回家休息沒有住
    院，過了十天就去新泰醫院拆線，頭部被瓶子敲到割傷並沒有縫合，只有擦藥水
    就好了，我認為我們只是在打架被告沒有殺我的意思」（見甲○九十年九月二十
    四日訊問筆錄），足見告訴人頭、胸部受傷程度並非嚴重，被告當時下手尚知節
    制，並未狠心用力穿刺，而被告苟有致告訴人於死地之故意，自當再多次用力穿
    刺其胸口，僅有僅刺傷胸口皮膚表層一下即行罷手而離去之理，是綜上研析，足
    認被告顯僅係出於傷害之故意而刺傷告訴人，並非出於殺人之犯意甚明，其犯罪
    行為態樣僅該當成立刑法第二百七十七條第一項之傷害罪名，尚難認構成殺人未
    遂之罪名。惟被告事後業已與告訴人達成和解賠償，告訴人復於甲○審理中當庭
    撤回其傷害之告訴，甲○已不得為傷害罪名之科刑判決，自不得就檢察官起訴殺
    人未遂事實，變更起訴法條後而逕為公訴不受理之判決，併予指明。此外，復查
    無其他積極證據足證被告有公訴人所指之殺人故意之殺人未遂犯行，揆諸首揭說
    明，自應為被告無罪判決之諭知。
據上論斷，應依刑事訴訟法第三百零一條第一項判決如主文。
本案經檢察官壽勤偉到庭執行職務
中      華      民      國      九十      年      十    月    二十二    日
                                  臺灣板橋地方法院刑事第六庭
                                          法  官  朱 耀 平
右正本證明與原本無異。
如不服本判決，應於判決送達後十日內，向甲○提出上訴狀。
                                          書記官  黃 炎 煌
中      華      民      國      九十      年      十    月    二十九    日


司法院資訊處製作；財團法人民間司法改革基金會備份。
